【裁判字號】    98,訴,781
【裁判日期】    980908
【裁判案由】    給付違約金
【裁判全文】
臺灣臺北地方法院民事判決               98年度訴字第781號
原      告
即反訴被告  乙○○
被      告
即反訴原告  甲○○
訴訟代理人  陳家慶律師
複  代理人  黃建霖律師
上列當事人間給付違約金事件，本院於民國98年8月25日言詞辯
論終結，判決如下：
  主  文
原告之訴駁回。
本訴訴訟費用由原告負擔。
反訴被告應給付反訴原告新臺幣肆拾參萬柒仟伍佰捌拾元，及自
民國九十八年二月十八日起至清償日止，按週年利率百分之五計
算之利息。
反訴原告其餘反訴駁回。
反訴訴訟費用由反訴被告負擔百分之二十二，其餘由反訴原告負
擔。
本判決第三項於反訴原告以新台幣拾肆萬柒仟元為反訴被告供擔
保後，得假執行。
反訴原告其餘假執行之聲請駁回。
    事實及理由
壹、程序方面:
  (一)按訴狀送達後，原告不得將原訴變更或追加他訴，但擴張或
    減縮應受判決事項之聲明者，不在此限，民事訴訟法第255
    條第1 項第3 款定有明文。查原告於起訴狀中原聲明：被告
    應給付乙○○、褚麗珠、褚亞光、褚立新遲延給付違約金新
    臺幣（下同）178 萬元，及自第一審判決日起至清償日按週
    年利率5%計算之利息，由原告代表受領。嗣於98年3 月23日
    具狀變更聲明為：被告應給付原告35萬6,000元，及自第一
    審判決宣判日起至清償日止按年息5%計算之利息（見本院卷
    第106頁）。核原告上開訴之變更，僅減縮應受判決事項之
    聲明，與前揭規定並無不合，應予准許。
  (二)按「訴訟中有犯罪嫌疑牽涉其裁判者，法院得在刑事訴訟終
    結前，以裁定停止訴訟程序」，民事訴訟法第183 條定有明
    文；本件原告主張訴外人即承辦本件過戶登記之代書謝旭榮
    涉嫌偽造文書及背信，業經台灣台北地方法院檢察署提起公
    訴，其犯罪之目的，在於使金主柯美月無庸給付尾款，顯係
    與被告共同犯罪，爰依民事訴訟法第183 條請求本院於上開
    刑事案件終結前裁定停止本案訴訟程序云云，並提出起訴書
    1 份為證（見本院卷第167 頁）。然查，原告是否得依兩造
    間之買賣契約，請求被告給付價金，核與訴外人謝旭榮於辦
    理系爭房地過戶移轉登記時是否涉嫌偽造文書等犯罪，尚無
    直接關連，且被告及柯美月於上開刑事案件中，業經台灣台
    北地方法院檢察署為不起訴處分確定，有不起訴處分書1 份
    在卷可憑（見同卷第172-175 頁），是本院認尚無依民事訴
    訟法第183 條裁定停止本件訴訟程序之必要。
貳、實體方面：
一、本訴部分：
  (一)原告起訴主張：緣於民國96年5 月6 日，伊及訴外人褚麗珠
    、褚亞光及褚立新等4 人將渠等共有之台北市○○區○○段
    4 小段第203 地號土地暨其上門牌號碼臺北市○○區○○路
    9 巷36號7 樓房屋（下稱系爭房地）出售予被告，雙方約定
    買賣總價金為1,287 萬元，並同時簽訂買賣價金履約保證申
    請書，委由安信建築經理股份有限公司辦理買賣價金履約保
    證，然被告僅存入287 萬元至履約保證專戶中，其餘價金則
    因其他住戶對系爭房屋頂樓增建部分尚有爭執、及餐廳牆壁
    滲水等瑕疵，雙方遂依契約第5 條之約定，互相停止給付義
    務，原告亦因此向台北市信義區戶政事務所註銷印鑑證明，
    並暫緩辦理所有權移轉登記事宜；嗣被告向本院訴請原告及
    褚麗珠等人移轉系爭房地之所有權並點交房地，經本院以96
    年度重訴字第1252號事件審理中，被告已於97年4月8日言詞
    辯論期日當庭表示不主張物之瑕疵擔保請求權，且由本院判
    決原告及褚麗珠等4人應於被告給付1,000萬元之同時，將系
    爭不動產移轉登記並點交予被告。然依系爭契約之約定，被
    告應於完稅前辦理銀行貸款、確認貸款額度、辦妥對保手續
    ，俾於產權移轉同時辦理抵押權設定，系爭房地前於96年5
    月14日發生瑕疵糾紛，嗣被告於該訴訟中捨棄瑕疵擔保之權
    利，雙方停止給付之原因即已消滅，依系爭契約第9條第3項
    之約定，被告應依買賣總價金6/10,000按日計算違約金予原
    告及其他出賣人；故原告自得請求被告給付自其97年4月8日
    起至97年11月24日上開案件判決確定日止之違約金35萬6,00
    0 元（計算式：12,870,000×6/10,000×231 日×1/5=356,
    756 元，原告僅請求356,000 元)， 爰依系爭買賣契約之約
    定、及民法第229 條第1 項、第231 條第1 項等規定，請求
    被告賠償原告所受之損害等語。並聲明：被告應給付原告35
    萬6, 000元，及自第一審判決宣判日起至清償日止按年息5%
    計算之利息。
  (二)被告則以：兩造於系爭契約第3條約定，第1期簽約款200萬
    元應於簽約時給付，第2期款87萬元則於土地增值稅及契稅
    之稅單核下3日內給付，尾款1,000萬元則於所有權移轉後，
    由被告辦理銀行貸款給付之。而被告已依約給付第1、2期價
    金287萬元予賣方，原告及褚麗珠、褚立新、褚亞光等4人本
    應備齊一切過戶資料交付代書收執，以便辦理所有權移轉登
    記，然原告於簽約後雖曾交付所需文件予代書，其後又於96
    年5月14日向臺北市信義區戶政事務所註銷印鑑證明，致系
    爭房地無法如期過戶予被告，而被告於系爭房地過戶前尚無
    給付尾款之義務，自無給付遲延情事。且被告所指定之系爭
    房地登記名義人柯美月，業已依系爭契約之約定，向金融機
    構申請貸款，並經玉山商業銀行敦南分行確認貸款額度為1,
    029萬元，然因原告藉故不提供印鑑證明，致被告無法辦理
    系爭房地所有權移轉登記，亦使柯美月無法向銀行取得上開
    核貸款項以支付尾款。故本件被告尚未給付尾款1,000萬元
    予原告及其餘出賣人，實乃原告不願協助辦理系爭不動產所
    有權移轉登記之故，被告於系爭房地買賣過程中並無違約，
    原告請求被告給付違約金，並無理由等語。並聲明：原告之
    訴駁回。
二、反訴部分：
  (一)反訴原告主張：兩造於系爭契約第1條第4款約定系爭房地至
    遲應於96年6 月15日前交屋，反訴被告藉詞拖延系爭契約之
    履行，致無法於96年6 月15日前完成點交，已如前述，則依
    系爭契約第7 條第6 款之規定，伊自得向反訴被告請求自最
    後期限之次日起，每逾1 日按買賣總價金6/10,000計付之違
    約金，爰起訴請求反訴被告給付自96年6 月15日起至提起反
    訴之日止，計612 日之違約金472 萬5,864 元（計算式：12
    ,870, 000 ×6/10,000×612 日＝4,725,864） 。又依系爭
    契約第8 條第3 項約定，反訴被告及褚麗珠、褚立新、褚亞
    光等人應負連帶給付之責，伊自得請求原告負全部賠償金額
    ，並先為一部請求等語。並聲明：(一)反訴被告應給付反訴原
    告200 萬元及自98年2 月18日起至清償日止，按年息5%計算
    之利息。(二)反訴原告願供擔保，請准宣告假執行。
  (二)反訴被告則以：依系爭契約第9 條第4 項之約定，反訴原告
    未於完稅前辦理銀行貸款及開具擔保尾款之本票予出賣人，
    反訴被告自可依約停止辦理產權移轉登記及後續點交事宜。
    且本院96年度重訴字1252號判決已指出「兩造系爭契約除對
    付款階段及方式有所約定外，並約定被告（即反訴被告）有
    先行給付之義務，且兩造均不爭執原告（即反訴原告）尚有
    1,000 萬元之買賣價金未付，是乙○○同時履行之抗辯，即
    屬有據。」，堪認伊於反訴原告交付買賣尾款前，並無先為
    給付之義務，故伊於反訴原告給付價金前，未為移轉所有權
    及點交系爭房地之義務，自無違約。又伊已分別於96年5 月
    28日、同年6 月11日、同年8 月13日、97年4 月21日、同年
    11月17日、同年12月8 日、98年2 月18日催告反訴原告儘速
    給付尾款1,000 萬元，並與反訴被告協商系爭契約過戶事宜
    ，以俾反訴被告辦理印鑑證明，惟反訴原告經催告後，仍不
    確認貸款額度及辦妥相關對保手續，且縱訴外人柯美月已獲
    核銀行貸款及對保手續，惟向松山地政事務所申請移轉登記
    予柯美月時，並未同時辦理銀行貸款抵押權設定，顯與系爭
    契約約定不符，故反訴被告應不負遲延責任等語，資為抗辯
    。並聲明: 反訴原告之訴駁回。
三、兩造不爭執事項：
  (一)原告及訴外人褚麗珠、褚立新、褚亞光等4 人於96年5 月6
    日將渠等所共有系爭房地出售予被告，約定買賣價金為1,28
    7 萬元，並簽訂不動產買賣契約書，賣方指定由褚麗珠為共
    同代表人，雙方並同意就系爭契約之履行，委由安信建築經
    理股份有限公司辦理買賣價金履約保證事宜，被告已將簽約
    款200 萬元、完稅款87萬元，共計287 萬元匯入安信建築經
    理股份有限公司於金融機構所開立之履約保證書專戶內。
  (二)雙方約定賣方即原告及褚麗珠、褚立新、褚亞光等4 人應於
    96年5 月8 日備齊一切過戶資料並攜帶印鑑章（印鑑證明）
    、身分證明文件、稅單等資料交特約地政士收執，雙方並應
    蓋妥移轉登記書表，以辦理產權移轉作業。原告於96年5月7
    日將其印鑑證明交付予謝旭榮代書，惟原告嗣以「其餘大樓
    住戶對系爭房屋頂樓增建有意見，已委由謝旭榮代書轉告被
    告暫停產權移轉作業並返還印鑑證明，待買賣雙方達成協議
    後再繼續進行，然遭被告拒絕」之理由，而於96年5月14日
    向台北市信義區戶政事務所註銷印鑑證明，而未能完成過戶
    手續。
  (三)被告嗣於96年6 月3 日、96年6 月4 日委請律師寄發律師函
    予原告及褚麗珠，表明願負擔通風管修繕費用，請原告交付
    印鑑證明。訴外人褚麗珠、褚立新、褚亞光亦委由律師於96
    年5 月30日寄發律師函予原告，要求原告依約履行，前開律
    師函均經原告收受，惟原告並未交付印鑑證明。
  (四)被告於96年7 月16日具狀對原告及褚麗珠、褚立新、褚亞光
    提出陳述意見狀，表明其3 人均已提供相關過戶文件，並願
    配合辦理相關手續，嗣經本院以96年度重訴字第1252號判決
    原告及褚麗珠、褚立新、褚亞光等4 人應於被告交付1,000
    萬元之同時，將系爭房地之所有權移轉登記予被告，並將系
    爭房地與頂樓增建點交予被告，該判決於97年11月24日確定
    。
  (五)原告及褚麗珠、褚立新、褚亞光與被告於97年12月25日簽訂
    協議書，約定由被告於98年2 月10日將買賣價金支票影本傳
    真予賣方確認，確認後雙方於98年2 月11日上午9 點在買賣
    標的所在處會同驗屋，驗屋完成後雙方隨即前往松山地政事
    務所，賣方應備齊過戶文件與房屋鑰匙交予代書，被告則同
    時交付前開支票。
  (六)被告傳真予原告等人之4 紙支票，發票人為玉山商業銀行敦
    南分行，受款人為被告，4 紙支票之票面金額合計為981 萬
    2,954 元。
  (七)被告於98年2 月24日為原告及其他出賣人向本院提存所提存
    其等各自應分得之尾款（原告部分應分得200萬元，提存案
    號為98年度存字第679號）。
  (八)系爭房地業於98年2月26日移轉登記至被告名下。
四、本訴部分：
    本件原告起訴請求被告給付違約金35萬6,000 元，然為被告
    所否認，並以前揭情詞置辯，是本件之爭點厥為：原告主張
    被告自97年4月8日起至97年11月24日止之期間，未依約辦理
    銀行貸款以給付尾款1,000萬元，應依兩造間系爭買賣契約
    第9條第3項約定賠償違約金，有無理由？茲述析如下：
  (一)查系爭買賣契約第3 條第2 款約定「付款方式：... 第4 期
    （尾款）新台幣1,000 萬元，.. (2) 甲方（指被告）須以買
    賣標的向金融機構辦理貸款以支付尾款者，甲方應於給付完
    稅款前，確認貸款額度及辦妥相關之對保手續，並於移轉登
    記完成5 日內，金融機構核撥時存匯入履保專戶，雙方並同
    時辦理交屋。... 」，有買賣契約書1 份在卷為憑（見本院
    卷第14頁），且為兩造所不爭執，則依上開約定，被告僅須
    於系爭房地移轉登記完成後5 日內，將其向金融機構貸得之
    款項匯入履保專戶，即無違約。
  (二)次按，提存乃債務人將其應為之給付，提存於國家設置之提
    存所，以代清償或達到法律上某一目的之行為。債權人得隨
    時受取提存物，如債務人之清償，係對債權人之給付而為之
    者，在債權人未為對待給付或提出相當擔保前，得阻止其受
    取提存物，民法第329 條定有明文。經查，本件系爭房地係
    於98年2 月26日由原告及其餘出賣人移轉登記至被告名下，
    已如前述，然被告於同年2 月24日即已先行將買賣尾款依各
    出賣人持分之比例辦理提存，且由提存所寄發提存通知書予
    原告，通知其依據本院96年度重訴字第1252號判決，將系爭
    房地辦理不動產所有權移轉登記並點交被告，並取得提存人
    所出具領取提存金同意書後，即得領取尾款等情，有提存書
    4 份、暨提存通知書1 紙在卷可稽（見同卷第116 頁、第
    141-1 43頁），自堪認被告已依約履行給付價金之義務，俟
    原告對被告提出對待給付後，其即得領取上開提存金而獲清
    償。惟原告迄今仍占有系爭房地，並未將之點交予被告，致
    無法順利取得同意書而領取提存金，顯見原告未能取得價金
    係因其拒不點交系爭房地之故，並非因被告有何債務不履行
    之事由。則原告請求被告給付違約金，核非有據。
  (三)第查，原告雖主張被告在提存書之受取要件欄增加「並取得
    由提存人所出具領取提存金同意書，始得領取。」，而增加
    本院96年度重訴字第1252號確定判決以外之要件，意圖使原
    告等人不能受取提存金，顯非依債務本旨所為之提存云云，
    並提出上開提存通知書1紙為證，然矧之被告於提存時附加
    出具同意書之受取要件，可確保出賣人為確實之點交，並杜
    後續之紛爭，是上開清償提存行為應認符合債務本旨。況本
    件原告係因拒不點交系爭房地，始無法領得提存金，並非雙
    方於點交後，被告猶拒絕出具提存金同意書，致其無法受清
    償，自難認被告上揭提存行為係未依債之本旨所為之清償。
  (四)綜上所述，本件原告所以未能領得尾款，並非因可歸責於被
    告之給付遲延。從而，原告依系爭契約第9 條第3 項約定，
    請求被告賠償違約金35萬6,000 元，及自第一審判決宣判日
    起至清償日止按年息5%計算之利息，並無理由，應予駁回。
五、反訴部分：
    本件反訴原告起訴主張反訴被告迄今未點交系爭房地，應給
    付違約金200 萬元，然為反訴被告所否認，並以前揭情詞置
    辯，是本件之爭點厥為：反訴原告依系爭契約第7 條第6 款
    請求反訴被告賠償違約金200 萬元，有無理由？茲論述如下
    ：
  (一)按給付有確定期限者，債務人自期限屆滿時起當然負遲延責
    任，其因不可歸責於債務人之事由致未為給付者，債務人雖
    不負遲延責任，但不可歸責於債務人之事由，應由債務人負
    舉證之責；此有最高法院21年上字第1956號判例要旨可資參
    照。查兩造於系爭契約第1 條第4 款約定「本房地點交日期
    ：至遲民國96年6 月15日前可交屋。」，及於契約第7 條第
    6 款約定「本約如屆最後期限乙方（指原告及其他出賣人）
    仍不能點交時，乙方應自最後期限之次日起，每逾一日按買
    賣總價金萬分之六計付違約金賠償甲方，該違約金甲方得主
    張自應付價款中扣除，如逾十五日乙方仍不能點交，並經甲
    方定期現催告仍不履行時，甲方有權解除契約。」，有不動
    產買賣契約書在卷可稽，而反訴被告迄今仍占有使用系爭房
    屋，並未將買賣標的物點交予反訴原告乙情，為反訴被告所
    不爭執，是反訴被告自點交期限期滿之翌日即96年6 月16日
    起，應已遲延給付無誤，則揆諸上開說明，反訴被告自應就
    上開給付遲延係因不可歸責於己之事由乙節，負舉證之責。
  (二)經查，反訴被告雖抗辯：兩造因系爭房地有瑕疵，依契約第
    5 條第5 款之約定，已互相停止給付義務云云，然本件買賣
    契約係因反訴被告於辦理系爭房地所有權移轉登記之過程中
    ，逕以該房屋存有瑕疵為由，自行註銷印鑑證明，致系爭房
    地無法過戶至反訴原告所指定之登記名義人柯美月名下，反
    訴原告並未請求反訴被告應負瑕疵擔保責任，亦未要求買賣
    雙方暫停給付等情，有原告所提出之存證信函1 紙、及96年
    5月18日、96年6月3日律師函、印鑑註銷登記申請書各1份在
    卷可稽（見本院卷第18-22頁、第25頁），而參諸被告所提
    出之96年6月3日之律師函中提及「... 乙○○認為於上開通
    風管爭議問題未解決前暫停上開房地過戶，並撤銷其前為辦
    理房地過戶事宜所交付之印鑑證明。... (三)為此，本人特
    委請貴律師發函與乙○○等人，再次聲明本人願意負擔房屋
    通風管修繕費用，本人並擬於96年6月6日上午10時許，委請
    范保祿先生至乙○○先生住處領取乙○○之最新印鑑證明，
    俾利繼續辦理房地過戶手續。」等語，及原告所提出之存證
    信函中記載「... 5月13日上開房地大樓住戶對頂樓增建部
    分有意見，並在電梯口張貼公告，本人遂於5月14日早上9點
    ，至謝旭榮地政士處，當面要求一、通知買方，大樓住戶有
    意見。二、暫停產權移轉作業。... 」等語，堪認本件係由
    反訴被告逕自以標的物存有瑕疵為由，而停止履行契約義務
    。而兩造於系爭契約第5條第5款固約定「乙方就買賣標的依
    法對甲方負有瑕疵擔保責任，惟辦理點交前若甲方雙方就已
    發現之瑕疵或修繕有爭議，且未能合意解決時，得互相停止
    給付義務，雙方應即申請調解或訴請法院裁判。調解或裁判
    確定前，雙方同意安信建經應停止就履保專戶價金之撥付。
    」，然買賣標的物有無瑕疵，乃買受人得據此向出賣人主張
    之權利，今反訴原告既未向反訴被告主張標的物有瑕疵，或
    請求其負出賣人之瑕疵擔保責任，即難認有停止給付義務之
    必要，則反訴被告據此為由，請求買賣雙方暫停給付義務，
    殊屬無據。從而，反訴被告未能遵期點交系爭房地予反訴原
    告，顯係可歸責於己之事由所致甚明。
  (三)第按，因契約互負債務者，於他方當事人未為對待給付前，
    得拒絕自己之給付。但自己有先為給付之義務者，不在此限
    。民法第264條第1項定有明文。又雙務契約，債務人享有同
    時履行抗辯權者，在未行使此項抗辯權以前，仍可發生遲延
    責任問題，必須行使以後始能免責。有最高法院72年度台上
    字第1760號判例要旨可資參照。查兩造於系爭契約第3條第2
    款約定「付款方式：... 第4期（尾款）新台幣1,000 萬元
    ，.. (2)甲方（指被告）須以買賣標的向金融機構辦理貸款
    以支付尾款者，甲方應於給付完稅款前，確認貸款額度及辦
    妥相關之對保手續，並於移轉登記完成5日內，金融機構核
    撥時存匯入履保專戶，雙方並同時辦理交屋。... 」，已如
    前述，則反訴被告依約即應先將系爭房地過戶登記予反訴原
    告所指定之登記名義人，俾便其辦理銀行貸款後支付第4期
    款，反訴被告及其他出賣人則於反訴原告支付尾款之同時辦
    理交屋。是反訴被告抗辯其於反訴原告未為對待給付（即支
    付尾款）前，得拒絕自己之給付（即點交系爭房地），核屬
    有據。查反訴被告本應於96年6 月15日前完成交屋，然其遲
    至97年5 月20日方以民事答辯五狀提出同時履行抗辯，業經
    本院調閱96年度重訴字第1252號案卷查閱屬實，則揆諸前揭
    判例要旨及說明，反訴被告在未行使同時履行抗辯權以前，
    仍應負遲延責任，須至97年5 月20日行使以後始能免責。又
    反訴原告係遲至98年2 月17日提起反訴後，始於同年2 月24
    日為反訴被告為清償提存，則反訴被告於反訴原告提出對待
    給付前，仍得拒絕自己之給付。從而，反訴原告請求反訴被
    告應給付自96年6 月16日起至97年5 月20日止（共計340 日
    ）按日計付之違約金，核屬正當，應予准許；逾此範圍，則
    屬無據。
  (四)末查，兩造於系爭契約第7 條第6 款約定「本約如屆最後期
    限乙方仍不能點交時，乙方應自最後期限之次日起，每逾一
    日按買賣總價金萬分之六計付違約金賠償甲方。」，固如前
    述；然按約定之違約金過高者，法院得減至相當之數額，民
    法第252 條定有明文。又違約金係當事人約定契約不履行時
    ，債務人應支付之懲罰金或損害賠償額之預定，以確保債務
    之履行為目的，民法第252 條規定不問其作用為懲罰性抑為
    損害賠償之預定，均有其適用，至於酌減是否相當，即須依
    一般客觀事實，社會經濟狀況及當事人所受損害情形，以為
    斟酌之標準；而債務已為一部履行者，亦得比照債權人所受
    利益減少其數額（最高法院79年臺上字第1915號、68年臺上
    字第3887號、49年臺上字第807 號判例、70年度臺上字第37
    96號裁判意旨參照）。經查：反訴原告購買系爭房地無非在
    於對於系爭房地為使用及收益，因反訴被告遲未騰空系爭房
    屋，致未能交屋，其所受損害，應係指其未能為使用及收益
    之損害，按房屋之使用及收益，在國人一般社會觀念上即相
    當於租金之利益，本件買賣總價金為1,287 萬元，為兩造所
    不爭執，其每日萬分之六即7,722 元，一個月即為231,660
    元，系爭房屋合計為112.26平方公尺，相當於33.96 坪，系
    爭房屋所在為臺北市○○區○○路9 巷36號7 樓，其用途為
    住家用，此觀諸系爭房屋之建物登記簿謄本即明（見本院卷
    第11頁），如按上述標準計算違約金每月為231,660 元，就
    我國目前之社會經濟狀況而言，顯然過高，另參酌當事人約
    定違約金，除在約定損害賠償之數額外，亦有督促當事人一
    方履行契約之意等一切情狀，認上開違約金之約定應予酌減
    至萬分之一，始為適當。基此計算原告請求被告應付之違約
    金為：96年6 月16日至97年5 月20日，共計340 日部分，為
    437,580 元 (計算式為：12,870,000X1/10,000X340=437,58
    0)，始為適當。
  (五)從而，反訴原告依據契約約定，請求反訴被告給付違約金43
    7,580 元，及自反訴起訴狀繕本送達翌日起（即自98年2 月
    18日起）至清償日止，按年息5%計算之利息，為有理由，應
    予准許，逾此範圍之請求為無理由，應予駁回。
六、反訴原告陳明願供擔保請准宣告假執行，經核反訴原告勝訴
    部分與上開規定相符，爰酌定相當之金額准許之，至反訴原
    告敗訴部分，其假執行之聲請失所依附，應予駁回。
七、本件事證已臻明確，兩造其餘攻擊防禦方法，經本院斟酌後
    ，認為均不足以影響本判決之結果，爰不一一論述，併此敘
    明。
八、訴訟費用負擔之依據：民事訴訟法第78條、第79條，判決如
    主文。
中    華    民    國    98    年    9     月     8    日
                  民事第五庭    法  官  吳佳薇
以上正本係照原本作成。
如對本判決上訴，須於判決送達後二十日之不變期間內，向本院
提出上訴狀。
中    華    民    國    98    年    9     月    8     日
                                書記官  黃曼琳


司法院資訊處製作；財團法人民間司法改革基金會備份。
